【裁判字號】    97,易,954
【裁判日期】    980331
【裁判案由】    詐欺
【裁判全文】
臺灣雲林地方法院刑事判決               97年度易字第954號
公  訴  人  臺灣雲林地方法院檢察署檢察官
被      告  丙○○
                    （另案於臺灣雲林第二監獄執行中）
上列被告因詐欺案件，經檢察官提起公訴（97年度偵字第4059號
、第4945號），嗣因被告於本院準備程序中就被訴之事實為有罪
之陳述，經合議庭裁定改由受命法官獨任依簡式審判程序審理並
判決如下：
    主    文
丙○○幫助詐欺取財罪，累犯，處有期徒刑肆月，如易科罰金，
以新臺幣壹仟元折算壹日。又幫助詐欺取財罪，累犯，處有期徒
刑肆月，如易科罰金，以新臺幣壹仟元折算壹日。應執行有期徒
刑陸月，如易科罰金，以新臺幣壹仟元折算壹日。
    事    實
一、丙○○前因詐欺案件，經臺灣高等法院臺南分院以90年度上
    易字第1891號判處有期徒刑2 年確定，於民國93年07月21日
    因縮短刑期假釋出監付保護管束，嗣於94年01月28日保護管
    束期滿，假釋未經撤銷，未執行之刑視為執行完畢。詎其仍
    不知悔改，明知於金融機構開立存款帳戶並無積極資格之限
    制，是若將金融機構帳戶存摺、金融卡及密碼交付他人使用
    ，可能因此供不法詐騙集團份子用以詐使他人匯入款項後，
    再加以提領運用，而能預見可能因此幫助他人從事詐欺取財
    犯罪，仍不違其本意，基於幫助詐欺取財之不確定故意，而
    先後為下列行為：
  (一)於97年05月間某日，在斗六市○○○路處，將其於94年10月
    04日向中華郵政股份有限公司斗六西平路郵局申請第000000
    00000000號帳戶存摺、印章及金融卡（含密碼）等物，以抵
    償債務新臺幣（下同）5,000 元為交易條件，交付予陳登昭
    ，再由陳登昭將上開帳戶存摺等物交由王裕祥或其他姓名不
    詳之人轉交予某詐騙集團成員之真實姓名、年籍不詳之成年
    人使用，該詐騙集團成員收受該等帳戶資料後，乃共同基於
    意圖為自己不法所有之犯意聯絡，於97年05月21日上午11時
    許，撥打乙○○手機門號，佯稱係乙○○之朋友，需6 萬元
    應急，乙○○因而陷於錯誤，而於同日11時29分許，以其及
    其同事余鳳鳴之網路銀行帳戶，利用網路ATM 之方式，各匯
    款3 萬元至丙○○上開郵局帳戶內，上開款項匯至該帳戶後
    ，旋遭該詐騙集團成員提領一空。事後經乙○○向該名友人
    查證，始知受騙，而報警查知上情。
  (二)丙○○復於同年06月間某日，向其前妻劉碧丸借用劉碧丸於
    上開郵局分行申設之第00000000000000號帳戶存摺、印章及
    金融卡（含密碼），並於同年06月20日，在斗六市○○○路
    處，以嗣後得再借錢使用為交易條件，交付予陳登昭，再由
    陳登昭將上開帳戶存摺等物交由王裕祥或其他姓名不詳之人
    轉交予某詐騙集團成員之真實姓名、年籍不詳之成年人使用
    ，該詐騙集團成員收受該等帳戶資料後，乃共同基於意圖為
    自己不法所有之犯意聯絡，於97年06月23日上午12時許，撥
    打甲○○手機門號，佯稱係甲○○之朋友，需3 萬元應急，
    甲○○因而陷於錯誤，而於同日23時22分許，至台新國際商
    業銀行（下稱台新銀行）櫃員機匯款3 萬元至劉碧丸上開郵
    局帳戶內，上開款項匯至該帳戶後，旋遭該詐騙集團成員提
    領一空。事後甲○○始知受騙，而報警查知上情。
二、案經雲林縣警察局斗六分局報告臺灣雲林地方法院檢察署檢
    察官偵查起訴。
    理    由
壹、程序事項：
    被告丙○○所犯刑法第30條第1 項、第339 條第1 項之幫助
    詐欺取財罪，係死刑、無期徒刑、最輕本刑為3 年以上有期
    徒刑以外之罪，其於準備程序就前揭被訴事實為有罪之陳述
    ，經告知簡式審判程序之旨，並聽取其與公訴人之意見後，
    本院裁定進行簡式審判程序，是本件之證據調查，依刑事訴
    訟法第273 條之2 規定，不受同法第159 條第1 項、第161
    條之2 、第161 條之3 、第163 條之1 及第164 條至第170
    條規定之限制，合先敘明。
貳、實體部分：
一、認定犯罪事實所憑之證據及理由：
  (一)上揭犯罪事實，業據被告於本院審理時坦承不諱，核與被害
    人乙○○、甲○○於警詢時之指述情節大致相符（見97年度
    偵字第4059號卷第04頁至第05頁、97年度偵字第4945號卷第
    14頁至第15頁），並有被告丙○○及劉碧丸上開中華郵政股
    份有限公司斗六西平路郵局帳戶申請書、各該帳戶歷史交易
    明細、台北富邦網路銀行轉帳交易通知、臺灣土地銀行網路
    ATM 轉帳通知、台新銀行自動付款機客戶交易明細表等各1
    份附卷可佐（見97年度偵字第4059號卷第09頁至第10頁、第
    50頁至第54頁；97年度偵字第4945號卷第16頁至第20頁），
    足認被告於審理中出於任意性之自白，與事實相符而堪採信
    。
  (二)金融存款帳戶，事關存戶個人財產權益之保障，與存戶之印
    鑑章、提款卡結合，其專屬性、私密性更形提高，一般人亦
    均有應妥為保管存摺、提款卡，以防止被他人冒用之認識，
    縱有特殊情況偶有將存摺、印鑑章交付他人之需，亦必深入
    瞭解其用途後再行提供以使用，恆係吾人日常生活經驗與事
    理；且金融帳戶為個人理財之工具，申請開設金融帳戶並無
    任何特殊之限制，一般民眾皆可以存入最低開戶金額之方式
    申請開戶，一個人可以在不同之金融機構申請多數之存款帳
    戶使用，並無何困難，此乃眾所週知之事實。則依一般人之
    社會生活經驗，苟見非親非故之人不以自己名義申請開戶，
    反而向他人蒐集金融機構帳戶供己使用，衡情對收集者將所
    收集之帳戶用於詐欺犯罪乙節當有預見。況觀諸現今社會上
    ，詐騙集團收購人頭帳戶，持以作為信貸、手機簡訊詐欺之
    事，常有所聞，出賣或出借帳戶予非親非故之人，受讓人係
    為謀非正當資金進出，而隱瞞行為人身份曝光之不法使用，
    幾乎已成為人盡皆知之犯罪手法等情，益當信而有徵。本件
    被告明知存摺、印章、金融卡（含密碼）等有關個人財產、
    身分之物品，淪落於不明人士手中，極易被利用為與財產有
    關之犯罪工具；被告竟加以同意，顯然對於該帳戶作為不法
    使用，有所認識且並不違背其本意，是卷內事證雖無積極證
    據證明被告知悉該詐欺犯罪集團將如何犯罪，而無法於本件
    認定被告有共同詐欺之犯罪認識，但其既對帳戶交付他人使
    用，可能遭犯罪集團用以犯罪有所預見，且不違背本意而為
    之，應有幫助詐欺取財之不確定故意甚明。從而，本件事證
    明確，被告幫助犯詐欺取財之犯行堪以認定，應予依法論科
    。
二、論罪科刑之理由：
  (一)按刑法上之幫助犯，係對於犯罪與正犯有共同之認識，而以
    幫助之意思，對於正犯資以助力，而未參與實施犯罪之行為
    者而言（最高法院75年度臺上字第1509號、88年度臺上字第
    1270號判決意旨可資參照）。是以如未參與實施犯罪構成要
    件之行為，而係出於幫助之意思提供助力，即屬幫助犯，而
    非共同正犯。查被告提供上開帳戶轉交予詐欺集團成員，以
    供被害人轉帳之用，而為詐欺構成要件以外之行為，是核被
    告所為，係犯刑法第30條第1 項、第339 條第1 項之幫助詐
    欺取財罪。
  (二)被告前因詐欺案件，經臺灣高等法院臺南分院以90年度上易
    字第1891號判處有期徒刑2 年確定，於93年07月21日因縮短
    刑期假釋出監付保護管束，嗣於94年01月28日保護管束期滿
    ，假釋未經撤銷，未執行之刑視為執行完畢乙情，有臺灣高
    等法院被告前案紀錄表1 份在卷可憑，其於上開有期徒刑執
    行完畢後，5 年內故意再犯本件有期徒刑以上之罪，為累犯
    ，應依刑法第47條第1 項規定加重其刑。又被告係幫助他人
    犯上開詐欺取財罪，應依刑法第30條第2 項之規定，按正犯
    之刑減輕之。被告既有刑之加重減輕二種事由，依法應先加
    後減之。
  (三)被告先後二次分別交付其所有及劉碧丸所有之上開郵局帳戶
    存摺、印章及金融卡（含密碼）予陳登昭後再交由王裕祥或
    不詳姓名之人轉交予詐騙集團成員而為之幫助詐欺犯行，時
    間不同，犯意各別，應予分論併罰。
  (四)爰審酌被告所為影響社會正常交易安全，增加被害人尋求救
    濟之困難，並使犯罪之追查趨於複雜，對於社會金融秩序之
    危害非輕，及其幫助詐欺集團犯罪所交付帳戶之數量，被害
    人遭詐害之金額，及被告於偵查中尚飾詞卸責，惟於本院審
    理時終知悔誤而坦承犯行，態度尚非不佳，兼衡被告之犯罪
    手段、智識程度等一切情狀，各量處如主文所示之刑及諭知
    易科罰金之折算標準，並定其應執行之刑。
、適用之法律：
一、刑事訴訟法第273 條之1 第1 項、第299 條第1 項前段。
二、刑法第30條第1 項、第2 項、第339 條第1 項、第47條第1
    項、第41條第1 項前段、第51條第5 款，刑法施行法第1 條
    之1 第1 項、第2 項前段。
本案經檢察官梁義順到庭執行職務。
中    華    民    國    98    年    3     月    31    日
                  刑事第二庭    法  官  許佩如
以上正本證明與原本無異。
如不服本判決應於收受判決後10日內向本院提出上訴書狀，並應
敘述具體理由；其未敘述上訴理由者，應於上訴期間屆滿後20日
內向本院補提理由書（均須按他造當事人之人數附繕本）。「切
勿逕送上級法院」。
                                書記官  徐基典
中    華    民    國    98    年    3     月    31    日
附錄本案論罪科刑法條之依據：
【中華民國刑法第30條（幫助犯及其處罰）】:
  幫助他人實行犯罪行為者，為幫助犯。雖他人不知幫助之情者
  ，亦同。
  幫助犯之處罰，得按正犯之刑減輕之。
【中華民國刑法第339 條第1 項（普通詐欺罪）】：
  意圖為自己或第三人不法之所有，以詐術使人將本人或第三人
  之物交付者，處5 年以下有期徒刑、拘役或科或併科1 千元以
  下罰金。


司法院資訊處製作；財團法人民間司法改革基金會備份。
